臺灣嘉義地方法院刑事判決
110年度金訴字第303號
公  訴  人  臺灣嘉義地方檢察署檢察官
被      告  吳百誠



                    （另案於法務部矯正署嘉義監獄鹿草分監執行中）
上列被告因加重詐欺等案件，經檢察官提起公訴（110年度偵字
第9490號）及移送併辦（臺灣臺中地方檢察署110年度偵字第231
73號），被告於準備程序，就被訴事實為有罪之陳述，經本院合
議庭裁定行簡式審判程序後，判決如下：
    主  文
甲○○犯三人以上共同詐欺取財罪，處有期徒刑壹年壹月。未扣案
之犯罪所得新臺幣肆佰伍拾元沒收，於全部或一部不能沒收或不
宜執行沒收時，追徵其價額。
    犯 罪 事 實
一、甲○○自民國109年11月間某日，加入成員有身分不詳、在通
    訊軟體「Telegram」暱稱為「小智」、少年陳○○（92年生，
    年籍詳卷，移送本院少年庭）等由不詳之人所發起、主持，
    3人以上，以實施詐術為手段，所組成具有持續性、牟利性
    之有結構性詐欺集團犯罪組織（所涉參與犯罪組織罪嫌部分
    ，另經臺灣高雄地方檢察署檢察官以110年度少連偵字第76
    號等提起公訴）。渠等約定由甲○○擔任收取贓款（俗稱收水
    ）工作，負責向擔任車手之少年陳○○收取贓款後，再上繳給
    身分不詳之他人。嗣甲○○、「小智」、少年陳○○及其他詐欺
    集團成員，即意圖為自己不法所有，共同基於詐欺取財，及
    隱匿詐欺犯罪所得去向而洗錢之犯意聯絡，於109年12月7日
    18時23分，由詐欺集團成員假裝購物平台賣家，撥打電話給
    乙○○，佯稱：訂購之商品出錯，將請銀行人員協助取消訂單
    云云，後由其他詐欺集團成員再假裝合作金庫銀行客服人員
    ，向乙○○佯稱：要取消訂單須依照指示操作云云。乙○○信以
    為真，便依指示於附表所示之時間匯入如附表所示之款項至
    林冠伶名下金融帳戶內（林冠伶涉犯幫助洗錢罪嫌部分，業
    經臺灣新北地方檢察署檢察官以110年度偵緝字第3522號等
    為不起訴處分）。之後，甲○○便依照「小智」指示，與少年
    陳○○共同前至附表所示之地點，由少年陳○○負責提領款項，
    再交給甲○○。甲○○取款得手後，復依「小智」指示將贓款放
    置在臺中市烏日區某公園廁所內，旋即遭不詳詐欺集團成員
    取走，以此方式隱匿上開詐欺行為之所得去向而洗錢。甲○○
    因此而取得報酬新臺幣（下同）450元。
二、案經乙○○訴由內政部警政署鐵路警察局高雄分局報請臺灣嘉
    義地方檢察署檢察官偵查起訴及臺灣臺中地方檢察署檢察官
    移送併辦。　　
    理  由
一、上揭犯罪事實，業據被告坦白承認（本院卷107至108頁），
    核與同案共犯即少年陳○○、告訴人乙○○供述之情節相符（警
    卷5至9頁、10至12頁、偵9490卷37頁、偵23173卷23至30頁
    ），復有內政部警政署鐵路警察局高雄分局110年11月9日鐵
    警高分偵字第1100006152號函暨所附之165反詐騙平臺熱點
    資料案件詳細列表及銀行ATM提款機相片黏貼資料、臺中市
    政府警察局烏日分局109年詐欺車手照片、林冠伶名下之中
    國信託銀行帳號000-000000000000號帳戶、000-0000000000
    00號帳戶之交易明細表各1份等在卷可憑（偵9490卷17至25
    頁、偵23173卷47至67頁、本院卷59至69頁）。從而，本案
    事證明確，被告犯行堪以認定，應依法論科。
二、論罪科刑：
  ㈠核被告所為，係犯刑法第339條之4第1項第2款之3人以上共同
    犯詐欺取財罪、洗錢防制法第14條第1項之洗錢罪。
  ㈡被告與「小智」、少年陳○○及所屬詐欺集團其餘不詳成員間
    ，就本案犯行，有犯意聯絡及行為分擔，應論以共同正犯。
  ㈢被告及所屬之詐欺集團成員，共同基於同一決意，分次向告
    訴人行騙取款，侵害同一法益，且時間及空間上有連貫性，
    依一般社會健全觀念，難以強行分開，在刑法評價上，應視
    各為數個舉動之接續施行，為包括之一行為予以評價，應為
    接續犯。另被告以一行為同時觸犯上開罪名，為想像競合犯
    ，應依刑法第55條規定從一重之3人以上共同犯詐欺取財罪
    論處。
  ㈣按洗錢防制法第16條第2項規定：「犯前2條之罪，在偵查或
    審判中自白者，減輕其刑。」又想像競合犯之處斷刑，本質
    上係「刑之合併」，其所謂從一重處斷，乃將想像競合犯組
    成之評價上數罪，合併為科刑一罪，其所對應之刑罰，亦合
    併其評價上數罪之數法定刑，而為一個處斷刑。易言之，想
    像競合犯侵害數法益者皆成立犯罪，論罪時必須輕、重罪併
    舉論述，同時宣告所犯各罪名，包括各罪有無加重、減免其
    刑之情形，亦應說明論列，量刑時併衡酌輕罪部分量刑事由
    ，評價始為充足，然後依刑法第55條前段規定「從一重處斷
    」，非謂對於其餘各罪可置而不論。因此，法院決定處斷刑
    時，雖以其中最重罪名之法定刑，做為裁量之準據，惟於裁
    量其輕重時，仍應將輕罪合併評價在內(最高法院108年度台
    上字第4405、4408號判決意旨參照)。準此，被告就本案所
    犯一般洗錢罪，既均已坦白承認，依洗錢防制法第16條第2
    項規定原應減輕其刑，惟依前揭㈢之說明，被告本案犯行應
    從一重以3人以上共同犯詐欺取財罪論處，故揆諸前揭最高
    法院判決意旨，就被告此部分想像競合輕罪得減刑部分，應
    由本院於後述依刑法第57條量刑時一併衡酌該部分減輕其刑
    事由，附此說明。　
  ㈤本院審酌被告：⑴高職肄業之智識程度；⑵未婚無子，平常與
    父親同住之家庭狀況；⑶本在加油站工作，自陳經濟狀況不
    好；⑷行為前無犯罪前科，有臺灣高等法院被告前案紀錄表
    在卷可佐；⑸行為時19歲，年輕力壯，竟為求快速獲取金錢
    ，而為本案犯行，足見其欠缺尊重他人財產權之觀念；⑹在
    本案與詐欺集團成員共同致告訴人實際受有約9萬元損失之
    犯罪情節；⑺犯後坦承犯行，亦合於洗錢防制法第16條第2項
    減刑事由等一切情狀。本院認量處如主文所示之刑，應屬適
    當。
三、被告為本案犯行共取得報酬450元乙節，業據被告坦認在卷
    （本院卷108頁），爰依刑法第38條之1第1項前段、第3項規
    定，予以宣告沒收，並於全部或一部不能沒收或不宜執行沒
    收時，追徵其價額。　
據上論斷，應依刑事訴訟法第273條之1第1項、第299條第1項前
段，洗錢防制法第2條第2款、第14條第1項，刑法第11條前段、
第28條、第339條之4第1項第2款、第55條、第38條之1第1項前段
、第3項，刑法施行法第1條之1第1項，判決如主文。
本案經檢察官李昕諭提起公訴、檢察官白惠淑移送併辦、檢察官
葉美菁到庭執行職務
中　　華　　民　　國　　111 　年　　4 　　月　　29　　日
                  刑事第三庭    法　官　張佐榕
以上正本證明與原本無異。
如不服本判決，應於判決送達後20日內向本院提出上訴狀（應附
繕本）。告訴人或被害人如對於本判決不服者，應具備理由請求
檢察官上訴，其上訴期間之計算係以檢察官收受判決正本之日期
為準。
中　　華　　民　　國　　111 　年　　4 　　月　　29　　日
                                書記官　連彩婷
附錄本判決論罪科刑法條全文
中華民國刑法第339條之4第1項第2款
犯第339 條詐欺罪而有下列情形之一者，處一年以上七年以下有
期徒刑，得併科一百萬元以下罰金：
二、三人以上共同犯之。　　

洗錢防制法第14條第1項：
有第二條各款所列洗錢行為者，處7 年以下有期徒刑，併科新臺
幣5 百萬元以下罰金。　　　　　　　　　　　　　　
　　　　　　　　　　　　　　
附表：
編 號 匯款時間/ 匯款金額 （新臺幣） 人頭帳戶 提款時間/ 提款金額 （新臺幣） 提款地點 1 109年12月7日20時47分/ 29,985元 林冠伶名下之中國信託銀行帳號000-000000000000號帳戶 109年12月7日20時49分/ 30,000元 嘉義縣○○市○○路○段000號統一超商泉翔店 2 109年12月7日21時22分/ 29,985元 林冠伶名下之中國信託銀行帳號000-000000000000號帳戶 109年12月7日21時28分/ 30,000元 不詳地點 3 109年12月8日0時2分/ 29,988元 林冠伶名下之中國信託銀行帳號000-000000000000號帳戶 109年12月8日0時21分/ 88,000元 臺中市○○區○○街000號統一超商新光德門市